最高法院民事判決　　　　　　　　　　　　　　　八十六年度台上字第三八五二號
　　上　訴　人　甲　○
　　訴訟代理人　王忠沂律師
　　被 上訴 人　彰慶營造工程有限公司
　　法定代理人　曹永杉
右當事人間請求給付工程款事件，上訴人對於中華民國八十六年四月二十一日台灣高
等法院台中分院第二審判決（八十五年度上字第三二一號），提起一部上訴，本院判
決如左：
    主  文
上訴駁回。
第三審訴訟費用由上訴人負擔。
    理  由
本件上訴人主張：被上訴人承包陸軍後勤司令部工兵署所屬台中縣車籠埔光隆營區○
○道路工程（下稱總工程），就其中所需使用碎石級配料部分（下稱系爭工程），由
伊承攬，兩造於民國八十三年十一月三日訂立工程承攬合約書，工程款為新台幣（下
同）二百十五萬元，嗣另外追加一百廿五萬元，合計為三百四十萬元。伊已依約完成
，被上訴人分文未給，至八十四年十二月十一日始邀集廠商協議，被上訴人於協議中
雖承認，伊之工程款為三百四十萬元，但要求折扣付款，伊未能同意等情，爰求為命
被上訴人給付伊三百四十萬元及加計法定遲延利息之判決（第一審判命被上訴人如數
給付，被上訴人就第一審命給付金額其中超過二百零一萬八千一百八十五元部分，提
起第二審上訴。原審就其中超過二百零一萬八千一百八十五元本息部分，廢棄改判駁
回上訴人該部分在第一審之訴，並駁回被上訴人其餘之上訴。上訴人就上開其敗訴判
決中關於一百三十八萬一千八百十五元之請求部分即利息以外部分，提起第三審上訴
）。
被上訴人則以：伊係將總工程轉包於訴外人洪天城，洪天城未徵得伊同意，私自以伊
名義逕與下游廠商（包括上訴人）訂立工程承攬合約，款項之支給與工程進度之指示
皆由洪天城與下包直接往來，至八十四年十二月間，洪天城無力支付下包工程款項，
伊始鳩集三方當事人（被上訴人、承包商洪天城及李志敏代表之下游包商）商議後簽
訂工程協議書，兩造原即無直接之承攬契約關係。而依後來簽訂對上訴人有效之工程
協議書第三條約定，上訴人僅能對伊請求二百零一萬八千一百八十五元等語，資為抗
辯。
原審依審理之結果，以：上訴人主張，兩造於八十三年十一月三日訂立工程承攬合約
書，由伊承攬系爭工程，合約書載明工地現場負責人為洪天城等事實，有其提出之工
程承攬合約書可證（一審卷五至八頁），被上訴人就其有向軍方承包總工程及上開合
約書上其印文之真正亦不爭執，被上訴人雖抗辯其已將總工程轉包予洪天城，係洪天
城私自以被上訴人名義與上訴人訂約，兩造並無直接之契約關係云云，惟未能舉証証
明，自難採信。又合約書上已載明兩造為合約之當事人，洪天城僅係現場負責人，則
上訴人主張兩造間有工程承攬合約關係，自係可採，其本於合約關係向被上訴人請求
，亦屬有據。被上訴人抗辯：八十四年十二月間，洪天城無力支付下包工程款項，伊
始鳩集三方當事人（被上訴人、承包商洪天城及李志敏代表之下游包商）共商後續工
程與償債方案，並簽立工程協議書等情，有其提出之工程協議書可證（一審卷九頁）
，上訴人對於三方當事人曾多次協議乙節亦不爭執；另證人即在協議書上簽名之林看
、李志敏亦證稱上開協議書為真正（原審卷四二頁背面、五十頁正面），被上訴人此
部分抗辯，堪信真實。上開協議書除列有甲方即被上訴人外，另列有乙方即洪天城、
丙方林看、丁方原工程承包商李志敏等四人，並於第三條中列有丁方為李志敏、上訴
人、張秋德、洪天城等四人，但丁方則僅有李志敏簽名。又該協議書第三條約定，工
程款後剩餘款及原保證金約七百萬元由甲方即被上訴人監督付款予丁方，依李志敏八
百零五萬元、上訴人三百四十萬元、張秋德六十五萬元、洪天城四十二萬元比例付款
，有該協議書可參。按當事人主張之事實，經他造於準備書狀內或言詞辯論時或在受
命法官、受託法官前自認者，無庸舉證，民事訴訟法第二百七十九條第一項定有明文
。本件上訴人已於原審八十五年九月十三日準備程序中，自認「協議書真正，對上訴
人有效力」（原審卷五二頁背面），其自認業已合法有效。上訴人主張其未自認兩造
已達成協議，同意系爭工程款可折扣清償等事實，且實際上其從未同意或授權他人同
意被上訴人可折扣清償，被上訴人不能依協議書第三條約定比例清償工程款云云，非
可採信。查上開協議書第三條約定，該工程全部工程款付完「上述第一項工程款」後
剩餘工程款及原保證金合計約七百萬元整，由甲方（即被上訴人）監督付款給丁方依
李志敏以八百零五萬元、上訴人以三百四十萬元、張秋德以六十五萬元、洪天城以四
十二萬元比例分配（一審卷九頁），而該第三條約定中之剩餘工程款（原判決漏載「
及原保證金」等字）當時僅載約七百萬元，嗣於原審審理中被上訴人提出之工程結算
書共為七百四十三萬一千六百七十元（原審卷七二至七四頁），此數額上訴人亦不爭
執，僅稱該數額應再加上協議書中先分給林看之四百萬元，合計一千餘萬元由三人分
（原審卷一二一頁背面）。然上開協議書第一條已約定，丙方即林看負責收尾之施工
總工程費四百萬元，由甲監督付款。第三條則約定，全部工程款付完「上述第一項工
程款」後剩餘工程款及原保證金合計約七百萬元……。足見第三條已明白約定將第一
項應給林看之四百萬元，排除在第三項之由丁方四人共同分配之外，上訴人主張林看
之四百萬元亦應計入云云，顯非可採。工程款後剩餘款及原保證金既合計為七百四十
三萬一千六百七十元，被上訴人抗辯依上開第三條之約定，上訴人所得請求之金額為
上開金額乘以一二五二分之三四○（丁方四人金額合計為一千二百五十二萬元）即為
二百零一萬八千一百八十五元，自屬可採。上訴人請求在上開金額及自起訴狀繕本送
達翌日即八十五年四月七日起至清償日止按年息百分之五計算之利息，為屬正當，應
予准許，逾此部分金額及其利息之請求難謂有理，不應准許。爰將上開不應准許部分
，第一審所為上訴人勝訴之判決廢棄，改判駁回上訴人該部分在第一審之訴，經核於
法並無違背。上訴論旨，就原審取捨證據、認定事實及解釋契約之職權行使，指摘原
判決關於駁回其一百三十八萬一千八百十五元之請求部分不當，求予廢棄，非有理由
。
據上論結，本件上訴為無理由。依民事訴訟法第四百八十一條、第四百四十九條第一
項、第七十八條，判決如主文。
中      華      民      國    八十六    年     十二     月    三十一    日
                              最高法院民事第二庭
                                  審判長法官  曾  桂  香
                                        法官  劉  延  村
                                        法官  徐  璧  湖
                                        法官  劉  福  聲
                                        法官  葉  賽  鶯
      右正本證明與原本無異
                                              書  記  官
中      華      民      國    八十七    年      一      月      十三    日
